ACORDAO-COMPLETO-2389176

ACÓRDÃO DE RELAÇÃO

ACÓRDÃO DE RELAÇÃO 13318/2019 ATA 44/2019 - SEGUNDA CÂMARA

Acórdão 13318/2019-TCU-Segunda Câmara
	Considerando que os presentes autos tratam de representação formulada pela Secretaria de Controle Externo do Trabalho e Entidades Paraestatais (Secex-Trabalho) sobre os indícios de irregularidade na Mútua - Caixa de Assistência dos Profissionais do Conselho Regional de Engenharia e Agronomia (Crea) , tendo o presente processo sido constituído a partir do despacho proferido no bojo do TC Processo 001.826/2017-4 destinado a versar sobre a auditoria realizada pela então Secex-BA ante a determinação para a autuação de apartado para a realização da oitiva da Mútua, além do Conselho Federal de Engenharia e Agronomia (Confea) , como autarquia supervisora da Mútua;
	Considerando que o TCU deve conhecer, preliminarmente, da presente representação, por atender aos requisitos legais e regimentais de admissibilidade;
	Considerando que foi efetuada a oitiva da Mútua e do Confea sobre os achados identificados na referida auditoria, tendo as mencionadas entidades se manifestado às Peças 55/57;
	Considerando que, ao discorrer sobre o pagamento de diárias e auxílio-traslado, a unidade técnica teria assinalado a necessidade de serem encaminhadas as memórias de cálculo sobre os valores das diárias, com as detalhadas pesquisas fundamentadoras, já que a espontânea redução dos valores das diárias praticadas pela Mútua, sem a devida memória de cálculo, não permitiria identificar a área de incidência dessas reduções, nem verificar a sua adequação, destacando que o permanente pagamento de diárias configuraria o indevido pagamento disfarçado de salário e desvirtuaria o exercício do cargo honorífico, com a afronta, assim, aos princípios da razoabilidade, da moralidade, da indisponibilidade do interesse público e da economicidade (v.g. Acórdão 4743/2009-TCU-Segunda Câmara, e Acórdão 1544/2016-TCU-Plenário) ;
	Considerando que a Mútua estaria a conceder, também, os indiscriminados financiamentos em favor dos seus associados (Peça 41) , com a afronta ao art. 12 da Lei n° 6.496, de 1977;
	Considerando, ainda, que, em face da tendência de crescimento das despesas de custeio em nível não sustentável, subsistiria a necessidade de a Mútua proceder à normatização dos limites percentuais de suas receitas passíveis de serem dirigidos a aplicações financeiras e à consecução da sua missão institucional, em sintonia com o art. 12 da Lei nº 6.496, de 1977;
	Considerando que também subsistira a proposta de envio da cópia do presente processo à Procuradoria-Geral da República (PGR) para verificar a eventual necessidade de ajuizar a subsequente ação direta de inconstitucionalidade contra o art. 11, I, da Lei nº 6.496, de 1977, em face da possível inadequação do uso de recursos sob a natureza de taxa para o mero custeio das atividades da Mútua e para a concessão de benefício em prol dos seus associados;
	Considerando, por outro ângulo, que teria sido aventada a possibilidade de, em conjunto com a Mútua, todo o sistema Confea se abstenha de utilizar os recursos provenientes da taxa de ART em mero proveito dos dispêndios de custeio estranho ao efetivo funcionamento do regular exercício do poder de polícia, em sintonia com o princípio da afetação das receitas de taxas;
	Considerando, todavia, que, durante o julgamento na Sessão da 2ª Câmara de 12/11/2019, a Dra. Vivian Fróes Fiuza Rodrigues - OAB/DF nº 37.093 produziu a sustentação oral em favor da Mútua, tendo o processo sido posteriormente excluído da pauta, com o consequente adiamento da discussão, com vistas à realização de reuniões técnicas tendentes a resultar no deslinde de todas as eventuais falhas anunciadas no presente processo;
	Considerando que, em 26/11/2019, foi realizada, no Gabinete do Ministro-Relator, a 1ª reunião técnica, com a participação de representantes da Mútua, do Confea e da Secex-Trabalho, tendo a Mútua e o Sistema Confea-Crea se comprometido a promover os estudos tendentes a resultar no cumprimento das providências suscitadas pela unidade técnica no bojo do presente feito;
	Os Ministros do Tribunal de Contas da União, reunidos em Sessão da 2ª Câmara, ACORDAM, por unanimidade, em conhecer da presente representação para prosseguir com o efetivo saneamento do feito, autorizando a realização das reuniões técnicas com a participação de representantes da Mútua, do Confea e da Secex-Trabalho, entre outros interessados, tendentes a resultar no deslinde de todas as eventuais falhas anunciadas no presente processo, e fazer as determinações abaixo indicadas, de acordo com os pareceres emitidos nos autos:
	1. Processo TC-Processo 002.040/2019-0 (REPRESENTAÇÃO) 
	1.1. Representante: Secretaria de Controle Externo do Trabalho e Entidades Paraestatais (Secex-Trabalho) .
	1.2. Entidade: Mútua - Caixa de Assistência dos Profissionais do Conselho Regional de Engenharia e Agronomia (Crea) .  
	1.3. Relator: Ministro-Substituto André Luís de Carvalho.
	1.4. Representante do Ministério Público: não atuou.
	1.5. Unidade Técnica: Secretaria de Controle Externo do Trabalho e Entidades Paraestatais (Secex-Trabalho) .
	1.6. Representação legal:  Vivian Froes Fiuza Rodrigues (37093/OAB-DF) , entre outros, representando a Mútua - Caixa de Assistência dos Profissionais do Sistema Confea-Crea. 
	1.7. Determinar que a unidade técnica adote as seguintes medidas: 
	1.7.1. promova o sobrestamento do presente feito, ante a presente autorização do TCU para a realização das reuniões técnicas com a participação de representantes da Mútua, do Confea e da Secex-Trabalho, entre outros interessados; e
	1.7.2. envie a cópia do presente Acórdão, com a cópia do parecer da unidade técnica, à Mútua e ao Confea, para ciência e adoção das suscitadas providências cabíveis, devendo apresentar ao Ministro-Relator, durante a 2ª reunião técnica a ser realizada em 28/1/2019, os estudos técnicos preliminares com vistas ao deslinde de todas as eventuais falhas anunciadas no presente processo.

Segunda Câmara

Mútua - Caixa de Assistência dos Profissionais do Conselho Regional de Engenharia e Agronomia (Crea).

Secretaria de Controle Externo do Trabalho e Entidades Paraestatais (Secex-Trabalho).

ACORDAO-COMPLETO-2472150

Acórdão de Relação 8050/2021 - Segunda Câmara

Acórdão de Relação

ACORDAO-COMPLETO-2424527

Acórdão de Relação 2252/2020 - Plenário

ACORDAO-COMPLETO-2410082

Acórdão 6333/2020 - Segunda Câmara

ANDRÉ DE CARVALHO

Vivian Froes Fiuza Rodrigues (37093/OAB-DF), entre outros, representando a Mútua - Caixa de Assistência dos Profissionais do Sistema Confea-Crea.

Não atuou.

REPRESENTAÇÃO (REPR)